【裁判字號】    96,上訴,5175
【裁判日期】    970226
【裁判案由】    強盜等
【裁判全文】
臺灣高等法院刑事判決                96年度上訴字第5175號
上  訴  人  臺灣板橋地方法院檢察署檢察官
被      告  丙○○
                    （現另案於臺灣臺北看守所羈押中）
指定辯護人  本院公設辯護人郭書益
上列上訴人因被告強盜等案件，不服臺灣板橋地方法院96年度訴
字第2181號，中華民國96年9月28日第一審判決（起訴案號：臺
灣板橋地方法院檢察署96年度偵字第10198號），提起上訴，本
院判決如下：
    主  文
上訴駁回。
    事  實
一、丙○○前於民國（下同）95年間，因違反毒品危害防制條例
    、電子遊戲場業管理條例等案件，經臺灣板橋地方法院於95
    年11月15日以95年度簡字第5107號判處有期徒刑二月、拘役
    五十日確定，於96年3月2日入監，嗣於96年3月12日易科罰
    金執行完畢。
二、詎丙○○猶不知悔改，竟各基於意圖為自己不法所有之犯意
    ，分別於：
  (一)96年5月1日上午8時許，攜帶其所有客觀上足以對人之生命
    、身體構成威脅，具有危險性之棘輪式電纜剪、排齒水管鉗
    、萬能鉗、扳手、鐵片剪、強力管子鉗、美工刀、一字起子
    及鑽石刀各一支等兇器，見丁○○位於台北縣土城市○○路
    ○段196巷7號7樓住處之陽台鐵窗未上鎖，遂攀爬踰越具有防
    盜功能屬安全設備之陽臺鐵窗進入丁○○上開住處（侵入住
    宅部分未據告訴），竊取丁○○所有之汽車鑰匙一把，得手
    後隨即逃逸。
  (二)同日上午8時30分許，亦攜帶上開兇器，並以上開棘輪式電
    纜剪剪斷乙○○位於台北縣土城市○○路○段196巷9號6樓住
    處具有防盜功能屬安全設備之陽台鐵窗之方式（毀損部分未
    據告訴），進入乙○○上開住處（侵入住宅部分未據告訴）
    ，乘乙○○及其子甲○緡睡眠之際，竊取乙○○所有之GEO
    廠牌手機一支及乙○○之子甲○緡所有之SEIKO廠牌手錶一
    支，得手後正欲離去之際，適乙○○驚醒發現而大聲呼救，
    甲○緡隨即起身上前攔阻，丙○○即從其背包內取出多功能
    扳手一支欲與甲○緡對抗，但旋即遭撥開，並為甲○緡及家
    人合力將其壓制在地不能動彈，乃丙○○復乘隙咬傷甲○緡
    右上臂（傷害部分未據告訴），但仍為甲○緡強力壓制在地
    。嗣經乙○○立即報警到場查獲，並扣得丙○○所有供犯本
    罪所用之棘輪式電纜剪、排齒水管鉗、萬能鉗、扳手、鐵片
    剪、強力管子鉗、美工刀、一字起子、鑽石刀各一支及手套
    一雙、照明燈一組，與非專供其犯本罪所用之黑色背包一個
    及鴨舌帽一頂等物。
三、案經臺北縣政府警察局土城分局報請臺灣板橋地方法院檢察
    署檢察官偵查起訴。
    理  由
一、被告丙○○確有於前揭時地二次為加重竊盜之犯行等情，業
    據被告迭於警詢、偵查、原審及本院審理時坦承不諱，核與
    證人丁○○、乙○○及甲○緡分別於警詢，乙○○及甲○緡
    於偵查，乙○○於原審審理時到庭具結所述情節相符（見偵
    卷第19至27頁、第52至53頁，原審卷第37至39頁），此外，
    復有棘輪式電纜剪、排齒水管鉗、萬能鉗、扳手、鐵片剪、
    強力管子鉗、美工刀、一字起子及鑽石刀各一支，照明燈一
    組、手套一雙扣案可佐及贓物認領保管單二紙、贓證物照片
    八幀附卷可資佐證（見偵卷第33、34頁、第36至39頁）。被
    告上揭自白核與事實相符，足堪採為認定事實之依據。本件
    事證已臻明確，被告犯行洵堪認定，應依法論科。
二、按刑法第321條第1項第2款所謂安全設備，係指依社會通常
    觀念足認為防盜之設備而言（最高法院55年台上字第547號
    判例要旨參照）。查被害人丁○○、乙○○前開住處之陽台
    鐵窗係因防盜而設，具有防盜之功能，足認係安全設備。次
    按刑法第321條第1項第3款所規定之攜帶兇器竊盜罪，係以
    行為人攜帶兇器竊盜為其加重條件，此所謂兇器，其種類並
    無限制，凡客觀上足對人之生命、身體、安全構成威脅，具
    有危險性之兇器均屬之，且祇須行竊時攜帶此種具有危險性
    之兇器為已足，並不以攜帶之初有行兇之意圖為必要，最高
    法院79年度台上字第5253號判例亦足資參照。被告為本件竊
    盜犯行時所攜帶之棘輪式電纜剪、排齒水管鉗、萬能鉗、扳
    手、鐵片剪、強力管子鉗、美工刀、一字起子、鑽石刀各一
    支，均係屬質地堅硬之金屬製品，在客觀上均足以對人之生
    命、身體安全造成威脅及危險，當屬兇器無訛。故核被告丙○○攜帶上開可為兇器使用之工具，攀爬踰越屬安全設備之
    陽台鐵窗而竊取丁○○財物之行為，係犯刑法第321條第1項
    第3款、第2款之攜帶兇器逾越安全設備竊盜罪。另被告丙○○攜帶上開可為兇器使用之工具，剪斷逾越屬安全設備之陽
    台鐵窗而竊取乙○○及甲○緡財物之行為，係犯刑法第321
    條第1項第3款、第2款之攜帶兇器毀越安全設備竊盜罪。所
    犯二罪間，犯意各別，行為互殊，應予分論併罰。又被告有
    如事實欄所載之犯罪科刑及執行紀錄，有本院被告前案紀錄
    表一件在卷可查，是被告於有期徒刑執行完畢後，五年內故
    意再犯本件有期徒刑以上之罪，為累犯，應俱依刑法第47條
    第1項規定加重其刑。
三、公訴意旨雖以被告丙○○竊得手機及手錶後，為脫免甲○緡
    之逮捕，竟基於準強盜之犯意，當場持多功能扳手對甲○緡
    施以攻擊，惟遭甲○緡撥開後，繼之再咬傷其右上臂等強暴
    行為以抗拒逮捕，因認被告丙○○所為，另犯刑法第329條
    、第330條第1項之攜帶兇器準強盜罪嫌等語。惟按刑法第32
    9條準強盜罪之規定，將竊盜或搶奪之行為人為防護贓物、
    脫免逮捕或湮滅罪證而當場施強暴、脅迫之行為，視為施強
    暴、脅迫使人不能抗拒而取走財物之強盜行為，乃因準強盜
    罪之取財行為與施強暴、脅迫行為之因果順序，雖與強盜罪
    相反，卻有時空之緊密連接關係，以致竊盜或搶奪故意與施
    強暴、脅迫之故意，並非截然可分，而得以視為一複合之單
    一故意，亦即可認為此等行為人之主觀不法與強盜行為人之
    主觀不法幾無差異；復因取財行為與強暴、脅迫行為之因果
    順序縱使倒置，客觀上對於被害人或第三人所造成財產法益
    與人身法益之損害卻無二致，而具有得予以相同評價之客觀
    不法。故擬制為強盜行為之準強盜罪構成要件行為，雖未如
    刑法第328八條強盜罪之規定，將實施強暴、脅迫所導致被
    害人或第三人不能抗拒之要件予以明文規定，惟必於竊盜或
    搶奪之際，當場實施之強暴、脅迫行為，已達使人難以抗拒
    之程度，其行為之客觀不法，方與強盜行為之客觀不法相當
    ，而得與強盜罪同其法定刑。據此以觀，刑法第329條之規
    定，並未有擴大適用於竊盜或搶奪之際，僅屬當場虛張聲勢
    或與被害人或第三人有短暫輕微肢體衝突之情形，因此並未
    以強盜罪之重罰，適用於侵害人身法益之程度甚為懸殊之竊
    盜或搶奪犯行，尚無犯行輕微而論以重罰之情形，與罪刑相
    當原則即無不符，並未違背憲法第23條比例原則之意旨等情
    ，業據司法院大法官會議釋字第630號解釋綦詳在案。查被
    告於原審準備程序及審理時均供稱：乙○○的二個兒子抓住
    伊，將伊推倒在地上... 伊兒子抓伊的頭時，就把伊之頭部
    壓在地上，伊就張開嘴巴咬他，要伊放手。他們把伊壓到地
    上時，伊轉過頭，才咬到被害人的等語（見原審卷第23 頁
    ），核與證人甲○緡於檢察官偵訊時證稱：被告有從背包拿
    出一支紅色的剪鐵工具準備要攻擊伊，但被伊撥開，伊和伊
    弟弟合力抓被告，被告就咬伊一口等語（見偵字卷第53頁）
    ；復核與證人乙○○於原審審理時到庭證述：伊二個兒子聽
    到伊喊小偷，就起床將被告抓住，伊兒子用手抱住被告，被
    告再從包包拿出剪鐵窗的工具，說如果不放他走，要打伊與
    伊兒子，但被告並沒有動手，伊兒子就將被告手上的東西撥
    掉，後來被告有用嘴咬傷伊兒子甲○緡；伊看到被告時，他
    好像沒有睡覺似的，力氣並沒有多大；伊兒子並沒有被被告
    打到等語（見原審卷第38至39頁）大致相符，被告持多功能
    扳手與證人甲○緡對峙，係防身之消極反抗行為，尚難認被
    告持多功能扳手與證人甲○緡對峙，已達使證人甲○緡難以
    抗拒之程度，又被告雖以口咬證人甲○緡之右上臂，然證人
    甲○緡並未鬆手，仍將被告制服，足見證人甲○緡亦並未因
    被告以口咬傷之行為，使其達於難以抗拒之程度。則依上揭
    大法官會議解釋所揭櫫之主觀不法與客觀不法之判斷準則，
    被告此部份所為（第二次竊盜）核與刑法第329條、第330條
    第1項加重準強盜罪之構成要件不合，自難遽以該罪相繩，
    起訴法條容有未洽，然其基本社會事實相同，起訴法條應予
    變更。
四、原審本於同一事證，認被告加重竊盜之犯行罪證明確，適用
    刑法第321條第1項第2款、第3款、第47條第1項、第51條第5
    款、第38條第1項第2款等規定，並審酌被告正值壯年，不思
    正途，為一時貪念，竟竊取他人所有財物，所為非是，及其
    犯罪之動機、目的、手段、竊得財物之價值、犯後始終坦認
    犯行、態度良好、素行不佳暨被害人乙○○表示願原諒被告
    （見原審卷第39頁）等一切情狀，各處有期徒刑十月、十月
    ，並定其應執行刑一年六月。且扣案之棘輪式電纜剪、排齒
    水管鉗、萬能鉗、扳手、鐵片剪、強力管子鉗、美工刀、一
    字起子及鑽石刀各一支，照明燈一組及手套一雙，為被告所
    有供犯罪所用之物，應為沒收之諭知；至黑色背包一個及鴨
    舌帽一頂（原審漏載，應予補充更正），因非專供行竊所用
    ，亦非違禁物，而不為沒收之諭知。經核其認事用法俱無不
    合，量刑亦甚妥適。檢察官以被告為脫免逮捕，於夜間持多
    功能扳手與被害人對抗、並咬傷被害人之行為，仍將使一般
    人「難以抗拒」，原判決以「不能抗拒」為判斷標準，顯然
    逾越上揭大法官會議解釋意旨為由，提起上訴，容有誤會（
    上訴檢察官未能究明準強盜罪之主觀不法與客觀不法應與強
    盜罪相同，始有加以相同處罰之必要，而無違憲法第7條之
    平等原則，與鼓勵犯罪或人民法律感情無關），自為無理由
    ，應予駁回。
據上論斷，應依刑事訴訟法第368條，判決如主文。
本案經檢察官侯千姬到庭執行職務
中    華    民    國    97    年    2     月    26    日
                  刑事第十庭  審判長法  官  楊炳禎
                                    法  官  李春地
                                    法  官  朱光仁
以上正本證明與原本無異。
檢察官就加重準強盜罪部分如不服本判決，應於收受送達後十日
內向本院提出上訴書狀，其未敘述上訴之理由者並得於提起上訴
後十日內向本院補提理由書（均須按他造當事人之人數附繕本）
。
其餘不得上訴。
                                    書記官  王宜玲
中    華    民    國    97    年    3     月     3    日


司法院資訊處製作；財團法人民間司法改革基金會備份。
